【裁判字號】    95,訴,188
【裁判日期】    950331
【裁判案由】    強盜
【裁判全文】
臺灣臺南地方法院刑事判決               95年度訴字第188號
公  訴  人  臺灣臺南地方法院檢察署檢察官
被      告  甲○○
指定辯護人  本院公設辯護人  丙○○
上列被告因搶奪案件，經檢察官提起公訴（94年度偵字第15257
號），本院判決如下：
    主  文
甲○○意圖為自己不法之所有，攜帶兇器，搶奪他人之動產，處
有期徒刑貳年陸月；又行使變造特許證，足以生損害於公眾，處
有期徒刑肆月；應執行有期徒刑貳年捌月。
    事  實
一、甲○○前於民國94年10月間因竊盜案件，經本院判處拘役二
    十日確定，又於同年12月間再因竊盜案件經本院簡易庭判處
    有期徒刑四月（因有下述犯罪事實二之犯行，併案上訴中）
    ，均不構成累犯。
二、甲○○猶不知悔改，復於94年12月7日下午3時23分許，在臺
    南縣鹽水鎮○○路257號前，見己○○所有車牌號碼ＴＫ—
    ９５２６自小客車停放在該處未取下鑰匙之際，竟意圖自己
    不法之所有，徒手竊取之，得手後於同日下午3時49分許，
    駕駛該自小客車，至臺南縣學甲鎮頂洲里45－1號戊○○所
    經營之「田園茶飲泡沫紅茶店」，趁戊○○不注意之際，徒
    手竊取戊○○所有置放在該泡沫紅茶店抽屜內之新台幣6百
    元硬幣，得手後駕駛該自小客車逃逸時，為戊○○發現記下
    車牌號碼及特徵，戊○○旋電話通知其大伯丁○○店內遭竊
    情形，（上述竊盜案件另移由本院併案審理）。
三、丁○○聽聞後，隨即依照戊○○所描述之特徵，駕駛車牌號
    碼Ｃ８—４３４８號自小客車前往學甲鎮找尋，因遍尋不著
    遂駕車返回頂洲里，於路途中在紅茄里之一家雜貨店前，突
    發現甲○○在該處撥打公共電話，丁○○上前質問甲○○有
    無竊取上述泡沫紅茶店內之零錢，甲○○坦承後，先向丁○○佯稱要回車上拿錢返還，趁丁○○不注意之際，旋駕車加
    速逃逸，丁○○見狀後隨即駕車尾隨在後追捕，直至臺南縣
    北門鄉○○村○○道路時，甲○○所駕駛之自小客車因撞擊
    民宅無法前進而下車逃逸，丁○○亦下車繼續在後追趕，嗣
    於同日下午4時15分許，甲○○持客觀上足供兇器使用之水
    果刀一把，刺往丁○○之肚子處，經丁○○閃躲始未成傷，
    丁○○懼於甲○○持該把水果刀揮舞遂急速逃跑，甲○○未
    因而罷手在後猛追，至丁○○所駕駛之自小客車停車處，見
    丁○○未取下鑰匙熄火，竟意圖為自己不法之所有，趁車主
    丁○○因追逐過程跌倒不及防備之際，由甲○○持該水果刀
    ，搶奪丁○○車牌號碼之Ｃ８—４３４８號之小客車加速駛
    離現場。
四、甲○○因害怕行搶被捕，故將劫所得車牌號碼之Ｃ８—４３
    ４８號小客車車牌，以黏貼膠帶方式，變造為Ｏ８—４８４
    ８號，行駛於街道上，足以生損害於公眾。
五、嗣於94年12月23日晚上8時30分許，在臺南縣六甲鄉○○路
    812號土地公廟廁所旁，為巡邏員警發現甲○○形跡可疑上
    前盤查，因而查獲上情。
    理  由
一、被告坦承犯罪事實，證人即被害人丁○○於本院審理時證述
    之情節大致相符，並有贓物認領保管單1紙、現場照片及變
    造車牌之照片附卷可稽，被告自白核與事實相符。本件事證
    明確，被告犯行洵堪認定，應依法論科。
二、按刑法第三百二十一條第一項第三款所謂兇器，凡於人之生
    命身體之安全，易生危險者均屬之，因攜帶兇器行竊，只需
    行竊時攜帶具有危險性之兇器為已足，並不以主觀上有以該
    兇器行兇之意圖為必要，最高法院七十年度台上字第六一一
    ○號判決、七十一年度台上字第七二八號判決均採同一見解
    。而被告持以搶奪之水果刀，前端均為金屬材質，客觀上足
    對人之身體造成危險，在客觀上既足以對人之生命、身體、
    安全構成威脅，具有行兇之危險性，自屬兇器無訛。核被告
    攜帶水果刀搶奪小客車係犯刑法第三百二十六條第一項之加
    重搶奪罪；又汽車牌照為公路監理機關所發給，係為行車之
    許可憑證，自屬於刑法第二百十二條所列特許證之一種（最
    高法院六十三年台上字第一五五○號判例意旨參照），被告
    變造車牌係犯刑法第二百十六條、二百十二條之行使變造特
    種文書罪。被告變造特種文書後持以行使，變造特種文書之
    低度行為，為行使之高度行為所吸收不另論罪。被告所犯上
    開二罪間，犯意各別，罪名互異，應分論併罰。起訴書雖將
    被告前開搶車犯行認為係強盜罪，然經辯護人、公訴檢察詰
    問證人丁○○後，堪認證人丁○○與其小客車尚有一段距離
    ，且小客車遭搶奪後證人丁○○尚可反身追喊被告，被告所
    為之上開行為，應未達強盜罪「不能抗拒」之要件，公訴檢
    察官當庭變更起訴法條為加重強奪罪；另行使變造特種文書
    部分亦經當庭追加起訴法條，本院自得審理，併附敘明。爰
    審酌被告之品行、智識程度、生活狀況及其犯罪動機、目的
    、手段，犯竊盜在前，竟對緝兇之被害人加以攻擊，進而攜
    帶凶器搶奪小客車逃逸，影響社會治安甚鉅，惡性非輕，暨
    犯罪後坦承犯行，尚知悔改等一切情狀，分別量處如主文所
    示之刑，並定應執行之刑。至行兇之水果刀、黑色膠帶，均
    遭被告丟棄，此經供述在卷，尚無法證明並未滅失，未免執
    行困難，不為沒收之諭知，另變造之C8—4348號小客車車牌
    ，雖為犯罪所得之物，然該車主係被害人丁○○，有車籍資
    料作業詳細畫面1紙附卷足參，與沒收規定不符，爰不為沒
    收之諭知，併附敘明。
據上論斷，應依刑事訴訟法第二百九十九條第一項前段，刑法第
三百二十六條、第二百十二條、第二百十六條、第五十一條第五
款，罰金罰鍰提高標準條例第一條前段，判決如主文。
本案經檢察官乙○○到庭執行職務。
中    華    民    國    95    年    3     月    31    日
                  刑事第九庭
                      審判長法  官  蔡奇秀
                            法  官  黃欣怡
                            法  官  楊佳祥
以上正本證明與原本無異。
如不服本判決，應於收受送達後10日內向本院提出上訴書狀（應
附繕本）。
                            書記官  黃瓊蘭
中    華    民    國    95    年    4     月    3     日
附錄本案論罪科刑法條全文：
中華民國刑法第326條
犯前條第一項之罪，而有第三百二十一條第一項各款情形之一者
，處一年以上七年以下有期徒刑。前項之未遂犯罰之。
中華民國刑法第212條
偽造、變造護照、旅券、免許證、特許證及關於品行、能力服務
或其他相類之證書、介紹書，足以生損害於公眾或他人者，處一
年以下有期徒刑、拘役或三百元以下罰金。
中華民國刑法第216條
行使第210條至第215條之文書者，依偽造、變造文書或登載不實
事項或使登載不實事項之規定處斷。


司法院資訊處製作；財團法人民間司法改革基金會備份。
